【裁判字號】    89,交聲,3
【裁判日期】    890414
【裁判案由】    違反道路交通管理處罰條例聲明異議
【裁判全文】
臺灣苗栗地方法院交通事件事裁定                      八十九年度交聲字第三號
    移 送機 關  交通部公路局新竹區監理所苗栗監理站
    聲明異議人  甲○○
    即受處分人
右列聲明異議人因違反道路交通管理處罰條例案件，對於交通部公路局新竹區監理所
苗栗監理站八十八年十二月二十日所為之處分 (苗稽駕字第五四－一二００八二號裁
決書)，聲明異議，本院裁定如左：
    主  文
異議駁回。
    理  由
一、按道路交通管理處罰條例第三十五條第一項第一款至第三款規定：汽車駕駛人，
    駕駛汽車有左列情形之一者，處新台幣六千元至一萬二千元以下罰鍰。並當場禁
    止其駕駛及吊扣其駕駛執照六各月。因而肇事致人受傷者，並吊扣其駕駛執照一
    年；致人重傷或死亡者，吊銷其駕駛執照，並不得再核發：（一）酒精濃度過量
    。（二）吸食毒品、迷幻藥、麻醉藥品及其相類似之管制藥品。（三）拒絕揪受
    為前二款測試之檢定。
二、本件異議理由略以：異議人甲○○並未於民國八十七年一月十九日二十三時五十
    八分，駕駛所有車號ＣＯ─０９４８號自用小客車，行經台北縣三重市○○路與
    三和路時，經台北縣警察局交通隊檢測酒精含量，拒絕測試，係因該警員數次檢
    測無酒精含量，惱羞成怒加以舉發，開具道路交通管理事件通知單，處罰吊扣駕
    駛執照六月及罰鍰新台幣一萬二千元，是本件舉發與法有違，為此聲明異議。
三、經查，
  （一）聲明異議人於八十七年一月十九日二十三時五十八分接受酒精濃度檢測，未
        有酒精濃度顯示，並出現「拒測」之字樣，有該測試值附卷可證，又查異議
        人坦承於上開時間，在台北縣三重市有喝啤酒二、三杯及威士忌半小杯之不
        同酒類，如被告未拒絕接受測試，應在喝酒後有酒精濃度質顯示於測試紙，
        然卷附測試紙並未有任何酒精濃度出現。再據證人即現場操作測試之警員張
        松竹具結證稱有示範該如何吐氣三至四分鐘，才能出現測試值，否則聲明異
        議人如不配合就不會出現測試值屬實，故聲明異議人測試之測試紙未有測試
        值顯示，並載明拒測字樣，則依據道路交通管理處罰條例第三時五條第一項
        即違反道路交通管理事件統一裁罰標準及處理細則第四十一條第四項規定於
        八十八年十二月二十日逕行吊扣駕照六個月及罰鍰新台幣一萬二千元與法無
        誤，應予維持。
  （二）又交通警員製單舉發違反道路交通管理處罰條例所列之違規事實，本質上為
        行政處分，係公務員基於職務上公權力，就特定之公法上具體事件所為決定
        而對外發生法律效果之單方行政行為，基於公務員為公法上行為具有公信力
        之原則，該行政行為當可被推定為真正，其據以依法處分之事實認定亦為正
        確無誤，此與民事訴訟法第三百五十五條第二項規定「文書依其程式及意旨
        得認作公文書者，推定其為真正」之情形相同，本此公信原則，乃立法者賦
        予行政機關制定違反道路交通事件統一裁罰標準及處理細則，使執勤警員得
        當機處分，以達其維護交通秩序、安全之行政目的。反之，若謂公務員一切
        行政行為均需預留證據以證其實，則國家行政勢必窒礙難行，據此，刑事訴
        訟法就犯罪證據有關規定中，與屬於行政秩序罰之交通違規裁罰本質不合之
        部分，自不在準用之列。從而，本件聲明異議人辯稱有人告知吃檳榔應檢測
        不出酒精量，當晚有吃檳榔，亦檢測三、四次，係因檢測不出含酒精量，該
        警員才惱羞成怒加以舉發等語，除並未舉證以實其說外，本院復查無何證據
        足認執勤員警有捏造事實違法取締之情事，則其本於維護交通秩序、安全之
        職責所為舉發，自應受到合法、正確之推定，異議人復未舉證該警員挾怨報
        復，空口辯稱如上之情節，自不足取。則原處分機關援引上開規定裁處，並
        無不當，已詳述如前。本件異議為無理由，應予駁回。
四、據上論斷，應依道路交通案件處理辦法第十九條，裁定如主文。
中    華     民     國       八十九      年     四     月      十四     日
                                    臺灣苗栗地方法院交通法庭
                                        法  官  張  珈  禎
右正本證明與原本無異。
如不服本裁定，應於裁定送達後五日內向本院提出抗告狀。
                                        書記官  楊  慧  萍
中      華      民      國    八十九    年     四     月     十四      日


司法院資訊處製作；財團法人民間司法改革基金會備份。
